【裁判字號】    95,交訴,102
【裁判日期】    970117
【裁判案由】    過失致死
【裁判全文】
臺灣屏東地方法院刑事判決             95年度交訴字第102號
公  訴  人  臺灣屏東地方法院檢察署檢察官
被      告  丙○○
上列被告因過失致死案件，經檢察官提起公訴（95年度偵字第54
39號），被告於本院準備程序中就被訴事實為有罪之陳述，經本
院裁定進行簡式審判程序，本院判決如下：
    主  文
丙○○因過失致人於死，處有期徒刑捌月，減為有期徒刑肆月，
如易科罰金，以銀元參佰元即新台幣玖佰元折算壹日。緩刑貳年
。
    事  實
一、丙○○於民國95年3 月24日23時32分許，駕駛車牌號碼2271
    －GQ號自用小貨車，沿屏東縣內埔鄉○○路由南往北方向行
    駛，行經該路360 號前，欲下車至前方「內埔鴿園」購買鴿
    子飼料時，本應注意在交岔路口10公尺內，不得臨時停車，
    且依當時天候雨、夜間有照明、路面濕潤、無缺陷、無障礙
    物、視距良好等情況，並無不能注意之情事，竟疏未注意，
    而在該處臨時停車，致在其後方騎乘車牌號碼JQ5 －215 號
    重機車之余國恭，亦疏未注意車前狀況，因而不慎撞上前開
    自用小貨車左後方方向燈，致余國恭人車倒地，受有頭部外
    傷、顱內出血之傷害，經送醫急救後，於同年3 月30日17時
    許，不治死亡，丙○○於肇事後即打電話向警察報案，並於
    警察到場處理時，當場承認其為肇事人，而自願接受裁判而
    為自首。
二、案經甲○○告訴台灣屏東地方法院檢察署檢察官偵查起訴。
    理  由
一、本件被告所犯為3 年以下有期徒刑之罪，其於本院準備程序
    中就被訴事實為有罪之陳述，經法官告知被告簡式審判程序
    之旨，並聽取公訴人、被告之意見後，由本院裁定進行簡式
    審判程序，先予敘明。
二、訊據被告對於上開駕車肇事致被害人余國恭死亡之事實供承
    不諱，業據告訴人甲○○指訴綦詳，復有道路交通事故現場
    圖及調查報告表（一）、（二）各1 份及交通事故現場照片
    20張附卷可稽。另本件車禍被害人余國恭確因本件車禍受傷
    而不治死亡，亦經本檢察官囑託臺灣新竹地方法院檢察署檢
    察官督同檢驗員相驗屬實，製有勘驗筆錄、相驗屍體證明書
    、驗斷書各1 份在卷可參。按在交岔路口10公尺內，不得臨
    時停車，道路交通安全規則第111 條第1 項第2 款定有明文
    。被告為汽車駕駛人，對於上開規定自應遵守，並予注意，
    且依案發當時天候雨、夜間有照明、路面濕潤、無缺陷、無
    障礙物、視距良好等情況，並無不能注意之情事，竟疏未注
    意而臨時停車以致肇事，足見被告顯有過失自明，臺灣省高
    屏澎區車輛行車事故鑑定委員會、臺灣省車輛行車事故覆議
    鑑定委員會均亦同此見解，有臺灣省高屏澎區車輛行車事故
    鑑定委員會95年7 月7 日高屏澎鑑字第950575號函附之鑑定
    意見書、臺灣省車輛行車事故覆議鑑定委員會95年8 月29日
    府覆議字第0950100704號函各1 份附卷足參，其過失行為與
    余國恭之死亡間，具有相當因果關係，其事證明確，被告犯
    嫌應堪認定。
三、按行為後法律有變更者，適用行為時之法律，但行為後之法
    律有利於行為人者，適用最有利於行為人之法律，刑法第2
    條第1 項定有明文。本件被告行為後，刑法及刑法施行法業
    於94年2 月2 日經總統以華總一義字第09400014901 號令修
    正公布，並於95年7 月1 日施行，參酌最高法院95年5 月23
    日刑事庭第8 次會議決議意旨，刑法第2 條第1 項之規定，
    係規範行為後法律變更所生新舊法律比較適用之準據法，於
    刑法修正施行後，應適用刑法第2 條第1 項之規定，為「從
    舊從輕」之比較。另於比較時應就罪刑有關之共犯、未遂犯
    、想像競合犯、牽連犯、連續犯、結合犯，以及累犯加重、
    自首減輕暨其他法定加減原因（如身分加減）與加減比例等
    一切情形，本於統一性及整體性原則，綜其全部罪刑之結果
    而為比較。茲就本件刑法修正前後之條文比較如下：
  (一)刑法第276 條第1 項之罰金刑業經刑法施行法第1 條之1 規
    定，修正提高30倍，並由銀元改為新台幣，亦即法定罰金刑
    為新台幣6 萬元以下，及依修正後刑法第33條第5 款規定「
    罰金：新台幣1 千元以上，以百元計算之」等規定觀之，修
    正後刑法第276 條第1 項之罰金刑，最低為新台幣1 千元；
    而修正前刑法第276 條第1 項之罰金刑，法定最高罰金刑度
    依修正前之罰金罰鍰提高標準條例第1 條前段規定提高為10
    倍，為銀元2 萬元即新台幣6 萬元，另依修正前刑法第33條
    第5 款規定「罰金：銀元1 元以上」，該罪最低度罰金刑為
    銀元1 元即新台幣3 元，是經比較後，自應適用行為時即修
    正前之刑法第276 條第1 項規定較有利於被告。
  (二)被告行為時之刑法第41條第1 項前段規定：「犯最重本刑為
    5 年以下有期徒刑以下之刑之罪，而受6 個月以下有期徒刑
    或拘役之宣告，因身體、教育、職業、家庭之關係或其他正
    當事由，執行顯有困難者，得以1 元以上3 元以下折算一日
    ，易科罰金。」又被告行為時之易科罰金折算標準，修正前
    罰金罰鍰提高標準條例第2 條前段（現已刪除）規定，就其
    原定數額提高為100 倍折算1 日，則本件被告行為時之易科
    罰金折算標準，應以銀元300 元折算1 日，經折算為新臺幣
    後，應以新臺幣900 元折算為1 日。惟95年7 月1 日修正公
    布施行之刑法第41條第1 項前段則規定：「犯最重本刑為5
    年以下有期徒刑以下之刑之罪，而受6 個月以下有期徒刑或
    拘役之宣告者，得以新臺幣一千元、二千元或三千元折算一
    日，易科罰金。」比較修正前後之易科罰金折算標準，以修
    正前刑法第41 條 第1 項前段規定，較有利於被告，故此部
    分依修正前刑法第41條第1 項前段規定，諭知易科罰金折算
    標準。
  (三)關於自首減刑之規定，修正前刑法第62條前段係規定「必減
    輕其刑」，修正後同條則規定「得減輕其刑」，故亦以修正
    前之刑法第62條前段規定較有利於被告。
  (四)綜上，經整體比較結果，本件應適用修正前刑法之相關規定
    ，較有利於被告。
四、核被告所為，係犯修正前刑法第276 條第1 項之過失致死罪
    。又被告於肇事後打電話向警察報案，並於警察到場處理時
    ，仍停留在現場，當場承認其為肇事人，業據被告於偵查中
    陳明在卷，且據到場處理事故之警員乙○○至本院證述明確
    ，核與自首之要件相符，爰依修正前刑法第62條前段規定減
    輕其刑。茲審酌被告因其個人一時之疏忽，導致被害人死亡
    ，具有相當之非難性，惟其前未經任何有期徒刑刑之宣告，
    素行良好，有臺灣高等法院被告前案紀錄表可稽，且係高職
    畢業，受教育程度尚可，目前職業為工，又肇事後與被害人
    家屬已達成民事和解，有本院96年度交附民字第6 號卷可稽
    ，且參酌本件車禍案件，被告之過失為肇事次因，被害人之
    過失為肇事主因，有臺灣省高屏澎區車輛行車事故鑑定委員
    會95年7 月7 日高屏澎鑑字第950575號函附之鑑定意見書、
    臺灣省車輛行車事故覆議鑑定委員會95年8 月29日府覆議字
    第0950100704號函各1 份附卷足參，足見被告之過失程度較
    為輕微，及被告犯罪後均坦承犯行，犯後態度良好等一切情
    狀，量處如主文所示之刑，又被告犯罪時間在96年4 月24日
    以前，合於減刑要件，爰依中華民國九十六年罪犯減刑條例
    第2 條第1 項第3 款、第9 條之規定，減其刑期二分之一，
    並諭知易科罰金之折算標準。另被告前未經任何有期徒刑刑
    之宣告，於本次犯罪後已與被害人家屬達成民事和解，已如
    前述，且於犯罪後均坦承犯行，並向本院表示悔悟之意，足
    見已有改過遷善之意，且被告係高職畢業，目前職業為工，
    其有正當之職業等情，故本院認為應給予被告改過遷善之機
    會，而認被告所受刑之宣告，以暫不執行為適當，依修正後
    刑法第74條第1 項第1 款規定，併諭知緩刑2 年，以啟自新
    。
據上論斷，應依刑事訴訟法第273 條之1 第1 項、第284 條之1
、第299 條第1 項前段，刑法第2 條第1 項前段、修正前刑法第
276 條第1 項、第41條第1 項、第62條前段、刑法第74條第1 項
第1 款，刑法施行法第1 條之1 ，罰金罰鍰提高標準條例第2 條
（修正前），現行法規所定貨幣單位折算新臺幣條例第2 條，中
華民國九十六年罪犯減刑條例第2 條第1 項第3 款、第7 條、第
9條 。
本案經檢察官李賜隆到庭執行職務
中    華    民    國    97    年    1     月    17    日
                  刑事第四庭    法  官  王炳人
以上正本證明與原本無異。
如不服本判決應於收受本判決送達後十日內向本院提出上訴書狀，
其未敘述上訴理由者，並得於提起上訴後十日內向本院補提理由
書狀（均須按他造當事人之人數附繕本）「切勿逕送上級法院」
中    華    民    國    97    年    1     月    18    日
                                書記官  潘豐益
附錄本判決論罪科刑法條全文
中華民國刑法第276條第1項
（過失致死罪）
因過失致人於死者，處 2 年以下有期徒刑、拘役或 2 千元以下
罰金。


司法院資訊處製作；財團法人民間司法改革基金會備份。
